【裁判字號】    97,裁,3954
【裁判日期】    970814
【裁判案由】    政府採購法
【裁判全文】
最  高  行  政  法  院  裁  定
                                      97年度裁字第3954號
抗  告  人  有志貨運交通有限公司
代  表  人  甲○○
上列抗告人與相對人桃園縣政府環境保護局間政府採購法事件，
抗告人不服中華民國96年11月22日臺北高等行政法院96年度訴字
第1575號裁定，提起抗告。本院裁定如下：
    主  文
抗告駁回。
抗告訴訟費用由抗告人負擔。
    理  由
一、按人民因中央或地方機關之違法行政處分，認為損害其權利
    或法律上之利益，經依訴願法提起訴願而不服其決定者，得
    向高等行政法院提起撤銷訴訟，行政訴訟法第4條第1項定有
    明文。而此所謂行政處分，依訴願法第3條第1項規定係指中
    央或地方機關就公法上具體事件所為之決定或其他公權力措
    施而對外直接發生法律效果之單方行政行為而言。至行政機
    關所為單純事實之敘述或理由之說明，既不因該項敘述或說
    明而生何法律上之效果者，自非行政處分，人民即不得對之
    提起訴願，本院44年判字第18號、62年裁字第41號著有判例
    。又按提起撤銷訴訟或課予義務訴訟，以經合法訴願為要件
    ，此觀行政訴訟法第4條、第5條規定甚明。次按訴願之提起
    ，應自行政處分達到或公告期滿次日起30日內為之，訴願法
    第14條第1項亦定有明文。當事人未經合法訴願而提起行政
    訴訟，其起訴即屬不備其他要件，行政法院應依行政訴訟法
    第107條第1項第10款後段規定，以裁定駁回其訴。
二、抗告意旨略謂：相對人在民國95年10月16日始刊登公報日期
    ，抗告人在96年初，與臺灣菸酒股份有限公司辦理合約書第
    27條續約條款，始知悉在後，嗣於96年2月11日以（96）有
    貨經字第960211號提出異議，請求撤銷公告，依訴願法第14
    條第1項、第2項及行政訴訟法第98條第3項規定，抗告人並
    無逾越法定訴願期間云云。
三、經查，關於政府採購法爭議處理，得提出異議者，以廠商與
    機關間關於招標、審標、決標之爭議，或是廠商對於機關依
    政府採購法第101條所為之通知認為違反該法或不實者為限
    ，政府採購法第74條、第102條第1、4項定有明文，除此之
    外，縱然廠商以「異議」名稱提出不服之陳述，亦不發生政
    府採購法「異議」效力。本件抗告人主張系爭刊登公報日期
    ，應為行政院公共工程委員會申訴駁回函文日期93年1月6日
    ，以96年2月11日（96）有貨經字第960211號函向相對人提
    出「異議」，依首開說明不發生政府採購法「異議」之效力
    ，觀其性質，應對於刊登公報之「始日」發生疑義，則相對
    人參照行政院公共工程委員會96年2月26日釋示意旨「政府
    採購法第102條第3項及第103條已有規定。以刊登政府採購
    公報日期95年10月16日計算」，以96年3月7日桃環行字第09
    60010717號函覆抗告人系爭刊登公報日期仍以95年10月16日
    計算為準等語，核其內容，係相對人就系爭刊登公報日期之
    相關規定及依據為單純之說明，僅並不因該項敘述或說明而
    生何法律上之效果，自非行政處分，抗告人自不得對之提起
    撤銷訴訟。縱抗告人96年2月11日提出「異議」，不僅是對
    於刊登公報「始日」之疑義，而是對於相對人95年10月16日
    ，於政府採購公報刊登拒絕往來廠商公告不服，提起救濟。
    惟查該拒絕往來廠商名單公告畫面，抗告人自承於同日即已
    知悉，嗣於96年2月11日，以（96）有貨經字960211號函提
    出異議，請求撤銷公告，則抗告人於96年3月16日始提起訴
    願，有訴願書上之收文日戳可憑，顯已逾前揭訴願法第14條
    第1項所定之30日訴願期間，抗告人復對之提起行政訴訟法
    第4條第1項撤銷訴訟，揆之前揭規定，自非合法。從而，原
    法院以抗告人不得對系爭函提起撤銷訴訟以資救濟，縱抗告
    人亦對系爭刊登公報不服，提起救濟，因已逾前揭訴願法第
    14條第1項所定之30日訴願期間，自非合法為由，予以裁定
    駁回，經核並無違誤。抗告人意旨，指摘原裁定違誤，求予
    廢棄，非有理由，應予駁回。
四、據上論結，本件抗告為無理由。依行政訴訟法第104條、民
    事訴訟法第95條、第78條，裁定如主文。
中    華    民    國    97    年    8     月    14    日
                    最高行政法院第二庭
                        審判長法官  高  啟  燦
                              法官  鄭  小  康
                              法官  黃  合  文
                              法官  廖  宏  明
                              法官  楊  惠  欽
以  上  正  本  證  明  與  原  本  無  異
中    華    民    國    97    年    8     月    15    日
                              書記官  邱  彰  德


司法院資訊處製作；財團法人民間司法改革基金會備份。
